【裁判字號】    90,保險,21
【裁判日期】    901212
【裁判案由】    損害賠償
【裁判全文】
臺灣彰化地方法院民事判決  九十年度保險字第二十一號
    原      告  富邦產物保險股份有限公司
    法定代理人  甲○○
    訴訟代理人  乙○○
    送達代收人  丁○○
    被      告  丙○○
    訴訟代理人  王麗娟
右當事人間損害賠償事件，本院判決如左：
    主      文
被告應給付原告新台幣壹佰貳拾萬元，及自民國九十年七月六日起至清償日止，按年
息百分之五計算之利息。
本判決於原告以新台幣肆拾萬元為被告供擔保後，得為假執行。
訴訟費用由被告負擔。
    事      實
甲、原告方面：
  一、聲明：除供擔保金額外，如主文所示。
  二、陳述：
  （一）緣被告丙○○酒後駕駛向原告投保有強制汽車責任保險ＱＫ—二四七一號車
        ，於民國（下同）八十九年四月三日晚上八時十五分許，於彰化縣埔鹽鄉○
        ○路段，因駕駛不慎撞及電桿，並致車上乘客甄青海大量出血，送醫不治，
        案經彰化縣警察局溪湖分局埔東派出所現場處理有案可稽。
  （二）茲被害人甄青海之法定繼承人即受益人前來原告處申請前揭汽車之強制保險
        理賠，原告接獲書面通知，查證屬實後，即依強制汽車責任保險法第二十八
        條及強制汽車責任保單條款第十六條第一項之規定賠付該受益人共計新台幣
        （下同）一百二十萬元。核被告為酗酒駕駛車輛肇事，原告於賠付保險金完
        畢後，依強制汽車責任保險法第二十七條第一項第一款規定，自得向被告求
        償，惟原告雖曾向被告請求，惟迄未獲分文，爰提起本訴請求被告給付如訴
        之聲明所示之金額。
  三、證據：提出道路交通事故證明書一紙、強制汽車險理賠申請書一紙、汽車強制
      責任險收據一紙、理賠計算書一紙（以上均為影本）等件為證，並聲請向彰化
      縣警察局溪湖分局調閱車禍相關處理資料。
乙、被告方面：
  一、聲明：請求駁回原告之訴。
  二、陳述：
  （一）依原告所提資料，並無法證明被告有酒醉駕車之事實，且依鈞院查被告之前
        科資料亦無公共危險罪之前科紀錄，足證被告並無酒醉駕車之事實。
  （二）且本件不幸車禍之發生肇因於被害人即車上乘客甄青海在車上突拉方向盤所
        致才撞及，並非被告酒醉駕車所致，此從卷附道路交通事故證明書亦沒有載
        明「酒醉駕車」字句，足見原告之主張，難以採信，應由原告負舉證責任。
    理      由
一、原告主張被告於八十九年四月三日晚上八時十五分許，明知其於同日下午三時許
    至六時許業已與友人酗酒，仍駕駛車牌號碼ＱＫ—二四七一號自小客車搭載乘客
    甄青海，沿埔鹽鄉○○村○○路由東向西方向行駛，途經同路段  港高幹四十六
    號前，因被告酒醉駕車不能安全駕駛，自行撞及上述地點之電線桿，致車上乘客
    甄青海當場死亡，因被告所駕駛之上開肇事車輛係向原告所投保強制汽車責任險
    之車輛，故原告業已依據強制汽車責任保險法之規定賠付甄青海之繼承人甄鄭玉
    梅一百二十萬元等情，已據其提出道路交通事故證明書、汽車理賠申請書、保險
    理賠電匯同意書、汽車責任理賠計算書為證，被告對於上開車禍之事實及理賠之
    事實固不爭執，惟辯稱其並未酗酒駕車，係車上乘客甄青海強拉方向盤始造成本
    件車禍云云。然經本院依原告聲請向彰化縣警察局溪湖分局調閱之酒精檢測記錄
    所示，被告經警作血液酒精濃度檢驗值為０點二二毫克，業已超過標準值０點一
    一毫克，有彰化縣警察局舉發違反道路交通管理事件通知單在卷可稽，依法務部
    （八八）法簡字第００一六六九號函，對於酒精濃度呼氣已達每公升０點五五毫
    克，或血液濃度達百分之０點一一以上，肇事率為一般正常人之十倍，已達刑法
    第一百八十五條之三「不能安全駕駛」之標準，況被告於警訊中復自承稱：「四
    月三日十五時許與甄青海及友人開始喝酒，本日十八時許結束共約喝三小時。」
    、「於四月三日二十時十五分許，我駕駛ＱＫ—二四七一號自小客車搭載乘客甄
    青海欲返家，途經埔鹽鄉○○村○○路（東往西）方向行駛，在埔鹽鄉○○村○
    ○路  港高幹四十六號前，因對向駕駛自小客車（車號不明）開遠燈，致使我視
    線不清楚，自行駕ＱＫ—二四七一號自小客車右側車身嚴重撞及上述地點電桿，
    並滑行二十四點三公尺，撞倒對面柏青家具鐵製鐵門，我與甄青海均受傷，救護
    車及警方到場送醫急救。」，有警訊筆錄附卷可參，足認被告當時卻係酒醉駕車
    ，致自行撞及電線桿無疑，被告迄於本院言詞辯論終結前，徒空言辯稱係甄青海
    強拉方向盤所致，均未能舉證以實其說，自難認上開抗辯為真實，是應認原告之
    主張為真。
二、按被保險汽車發生汽車交通事故，加害人如酒醉或吸食毒品、迷幻藥而駕車者，
    保險人仍應依本法規定給付保險金，但得在給付金額範圍內，向加害人求償，強
    制汽車責任保險法第二十七條第一項第一款定有明文。次按給付有確定期限者，
    債務人自期限屆滿時起，負遲延責任；給付無確定期限者，債務人於債權人得請
    求給付時，經其催告而未為給付，自受催告時起，負遲延責任。其經債權人起訴
    ，或依督促程序送達支付命令者，自與催告有同一之效力，民法第二百二十九條
    第一、二項分別定有明文；又遲延之債務，以支付金錢為標的者，債權人得請求
    依法定利率計算之遲延利息。但約定利率較高者，仍從其約定利率；而應負利息
    之債務，其利率未經約定，亦無法律可據者，週年利率為百分之五，亦為同法第
    二百三十三條第一項及第二百零三條所明定。被告既酒醉駕車以致肇事，致車上
    乘客甄青海死亡，原告業已依法賠付被害人之家屬一百二十萬元，均已如前述，
    且原告並未定有給付之期限，揆諸前揭說明，原告據以提起本訴，請求被告給付
    原告一百二十萬元及自九十年七月六日（即支付命令狀送達翌日）起至清償日止
    之法定遲延利息，即無不合，應予准許。
三、原告陳明願供擔保，以代釋明，聲請宣告假執行，經核無不合，爰酌定相當擔保
    金額准許之。
四、據上論結，原告之訴為有理由，依民事訴訟法第七十八條、第三百九十條第二項
    ，判決如主文。
中      華      民      國      九十    年    十二    月    十二    日
                                    臺灣彰化地方法院民事第二庭
                                        審判長法      官  羅  培  昌
                                              法      官  洪  榮  謙
                                              法      官  黃  齡  玉
右為正本係照原本作成。
如對本判決上訴須於判決送達後廿日內向本院提出上訴狀。
                                              法院書記官  張  清  秀
中      華      民      國      九十    年     十二     月     十二     日


司法院資訊處製作；財團法人民間司法改革基金會備份。
